臺灣嘉義地方法院刑事判決　　　　　　　　　　　　九十三年度簡上字第二五五號
　　上　訴　人　臺灣嘉義地方法院檢察署檢察官
　　被　　　告　甲○○
右列上訴人因被告被訴偽造文書案件，不服本院嘉義簡易庭中華民國九十三年十月七
日九十三年度嘉簡字第八五七號第一審判決（聲請簡易判決處刑書案號：臺灣嘉義地
方法院檢察署九十三年度偵字第二五五七號），提起上訴，及移
年度偵字第四三八三號、第五四○五號、第五四一一號），本院管轄第二審之合議庭
判決如左：
    主  文
原判決撤銷。
甲○○共同連續行使偽造私文書，足以生損害於公眾及他人，處有期徒刑壹年貳月，
緩刑伍年。「雇主申請聘僱家庭外籍監護工專用診斷證明書（含巴氏量表）」內偽造
如附表所示之印文，均沒收。
    事  實
一、甲○○係馬德斯帝貿易有限公司之實際負責人，從事外勞仲介之工作，因見一般
    人申請雇主聘僱外籍勞工，從事家庭監護工作，主管機關行政院勞工委員會（下
    稱勞委會）規定之條件嚴格，明知受監護人須經合格醫師診斷證明罹患特定病症
    ，依「巴氏量表」達到標準，開具專用之診斷證明書，才可以請准聘僱外籍監護
    工，若偽造醫院之專用診斷證明書，矇混過關，將可自雇主申請聘僱外籍監護工
    之薪資中，於三年內按月抽取新台幣（下同）一千五百元至一千八百元服務費，
    竟與裴彩旭（另案經臺灣嘉義地方法院檢察署檢察官偵查中）、乙○○（另案經
    臺灣嘉義地方法院檢察署檢察官為緩起訴處分確定），共同基於行使偽造私文書
    之概括犯意聯絡，連續自附表所示診斷證明書日期之當日至一星期前，以每件一
    萬元之代價給付予裴彩旭及乙○○，由裴彩旭利用不知情之某成年刻印商偽造如
    附表所示印章（均已丟棄滅失），加蓋於自行印製備妥之空白「雇主申請聘僱家
    庭外籍監護工專用診斷證明書（含巴氏量表）」上（下稱診斷證明書），並分別
    由裴彩旭或乙○○在如附表所示診斷證明書日期，填寫如附表所示受監護人之基
    本資料及不實之病名、醫師囑言、核發日期等資料，偽造華濟醫院診斷證明書之
    私文書，使如附表所示受監護人，符合申請外籍監護工之資格，再交給甲○○持
    以行使，向勞委會申請外籍監護工，足以生損害於華濟醫院、院長、醫師核發診
    斷證明書之正確性及勞委會，嗣經勞委會發覺有異而查獲上情。
二、案經法務部調查局嘉義市調查站移送臺灣嘉義地方法院檢察署檢察官偵查聲請簡
    易判決處刑，及移送併案審理。
    理  由
甲、被訴行使偽造私文書罪部分：
一、訊據被告甲○○固供承有委託裴彩旭、乙○○代為申請如附表所示受監護人之診
    斷證明書，惟矢口否認有何行使偽造私文書之犯行，辯稱：伊不知道診斷證明書
    係偽造的，伊想說有核准下來就是合格的云云。惟查，右揭犯罪事實業據證人即
    共犯裴彩旭、乙○○於本院審理時結證綦詳，並經證人即如附表所示之雇主、華
    濟醫院業務部主任劉秀芬、附表編號七雇主許豐毅之妹許淞蕓、王源河、林建甫
    等人，分別於調查站、偵訊時證述屬實，且有華濟醫院如附表所示真正之印文一
    紙、行政院勞工委員會公告及其附件各一份、雇主聘僱外籍勞工申請書及「雇主
    申請聘僱家庭外籍監護工專用診斷證明書（含巴氏量表）」各十份等附卷可稽，
    足認被告確有前揭行使偽造診斷證明書之犯行。雖共犯裴彩旭否認自其九十一年
    四月十六日起至同年七月三日止入監服刑期間及出監後，就附表編號六至十之診
    斷證明書與被告、乙○○有犯意聯絡及行為分擔，於本院審理時結證稱：附表編
    號六至十診斷證明書不是伊偽造的，伊不清楚係何人偽造，伊入監前並沒有預留
    診斷證明書云云，然共犯乙○○於本院審理時已結證稱：裴彩旭入監前就交代伊
    如果有客戶來的話，就繼續接案子並送件處理。在裴彩旭入監後，伊還有在公司
    收送件，甲○○有請伊開診斷證明書，因裴彩旭入監前將診斷證明書，除了姓名
    年籍資料外，都已經填寫好，章也已經蓋好了，放在抽屜裏面，伊只需填上病患
    姓名出生日期等資料，填好就交給甲○○或他們公司的人。這段期間所得都存入
    伊的帳戶內，裴彩旭出監後伊有領出來交給他等語，而被告亦供稱：裴彩旭有跟
    伊說如果他沒有空的話，可以直接聯絡乙○○，裴彩旭入監服刑期間，送件都是
    與乙○○聯絡等語，且共犯裴彩旭於本院審理時亦結證稱：伊去甲○○公司時，
    有說過如果伊不在就找乙○○等語，足見共犯裴彩旭就附表編號六至十之診斷證
    明書，與被告、乙○○亦為共同正犯，應併敘明。雖被告以前詞置辯，然共犯裴
    彩旭於本院審理時已結證稱：甲○○知道那些診斷證明書是偽造的，因為這些病
    人沒有病症，有些人是不符合資格，甲○○都知道這些情形，伊雖然沒有直接跟
他說這是偽造的，但從事這個行業大家都知道這是偽造的等語，參諸被告於本院
    審理時供稱：伊從事外勞仲介八年。如果客戶因資格不符而無法拿到診斷證明書
    ，伊就會告知有辦法拿到診斷證明書，伊都是找裴彩旭，每份診斷證明書約一萬
    元。只要能拿到診斷證明書就好，至於怎樣來的無所謂，因為伊是生意人，而客
    戶有此需要，伊只好迎合他們的需求等語，則被告從事外勞仲介之時間非短，其
    又明知如附表所示受監護人均不符合資格，根本不可能取得合法之診斷證明書，
    仍願意以本件一萬元之代價，委由裴彩旭、乙○○取得診斷證明書，足見其明知
    裴彩旭、乙○○代辦之診斷證明書係偽造，且其於偵訊時已供承：伊知道裴彩旭
    的診斷證明書是偽造的，只是伊沒有想到這麼嚴重等語（九十三年度偵字第四三
    八三號卷第二十頁），是被告事後翻異前詞，為前開辯解，顯係飾卸之詞，委無
    足採。本件事證明確，被告犯行堪予認定。
二、核被告所為，係犯刑法第二百十六條、第二百十條之行使偽造私文書罪。被告與
    裴彩旭、乙○○間共同犯罪，彼此間有犯意聯絡及行為分擔，均為共同正犯。又
    偽造如附表所示印章、印文之行為為偽造私文書之階段行為，偽造私文書後復持
    以行使，偽造之低度行為應為行使之高度行為所吸收，均不另論罪。被告推由共
    犯裴彩旭利用不知情之刻印商偽造印章，為間接正犯。至診斷證明書所附巴氏量
    表，並非於診斷證明書外另有所主張之文書，而與診斷證明書不能分離，應係診
    斷證明書之一部分，被告雖就巴氏量表有持以行使之行為，仍僅構成一行使偽造
    私文書犯行，自不再就行使巴氏量表部分論罪。被告前後多次行使偽造私文書之
    犯行，時間緊接，犯罪構成要件相同，顯係基於概括犯意反覆為之，為連續犯，
    應論以一罪，並加重其刑。雖檢察官僅就被告附表編號四至十之犯行聲請簡易判
    決處刑，惟被告就附表編號一至三之犯行，與前揭經本院判決有罪之部分，有連
    續犯之裁判上一罪之關係，為聲請簡易判決處刑效力所及，本院自得併予審理。
    至偽造如附表所示之印章，業已丟棄滅失，並經共犯裴彩旭於本院審理時結證在
    卷，合先敘明。
乙、不另為無罪諭知部分：
一、本件公訴（聲請簡易判決處刑）意旨另以：被告明知偽造診斷證明書，將可使委
    託之雇主可以不必僱用較昂貴的本國監護工，因如附表所示雇主欲為如附表所示
    之受監護人申請僱用家庭外籍監護工，而如附表所示之受監護人依「巴氏量表」
    均未達標準，無法申請，遂委託被告代為辦理，被告竟為獲取由雇主通過各該申
    請聘僱之外籍監護工之薪資中，於三年內按月抽取一千五百元至一千八百元服務
    費之財產上不法利益，竟與裴彩旭、乙○○，共同基於以詐術得財產上不法利益
    之概括犯意聯絡，為前揭犯行，使勞委會陷於錯誤，准許僱用監護工，並從中牟
    取財產上不法之利益。因認被告另涉刑法第三百三十九條第二項詐欺得利罪嫌。
二、訊據被告堅決否認有何詐欺得利之犯行，辯稱：伊沒有詐欺，每月的服務費是從
    外勞的薪資扣除等語。按犯罪事實應依證據認定之，無證據不得認定其犯罪事實
    ；不能證明被告犯罪者，應諭知無罪之判決，刑事訴訟法第一百五十四條第二項
    、第三百零一條第一項分別定有明文。又按認定不利於被告之事實，須依積極證
    據，苟積極證據不足為不利於被告事實之認定，即應為有利於被告之認定，更不
    必有何有利之證據，最高法院著有三十年上字第八一六號判例可資參照。
三、經查：「一、勞動基法第二一條第一項規定，工資由勞雇雙方議定之，但不得
    低於基本工資，勞委會自八十六年至今，未就基本工資作調整，仍維持每月新台
    幣一萬五千八百四十元。二、至於雇主持偽造診斷證明文件向勞委會申請聘僱外
    勞，按就業服務法第四十三條規定：「除本法另有規定外，外國人未經雇主申請
    許可，不得在中華民國境內工作。」因此，雇主聘僱外國人係採許可主義，又藍
    領外勞之開放引進，對於國家建設工程或經濟社會發展需要，都有正面價值，但
    其對國民就業市場之衝擊，社會治安及防疫安全的維護均是一大考驗．基於外籍
    勞工係為補充本國勞工之不足，因此，目前在總體政策及法制方面係採緊縮原則
    、總量管制，準上若雇主原本不符聘僱外勞之條件，竟持偽造診斷證明文件向勞
    委會申請以遂僱外勞之目的者，將對我國人之就業機會、勞動條件、經濟發展及
    社會安定等公益造成損害。」有行政院勞工委員會九十三年八月三十一日勞職外
    字第○九三○○三六二四二號函附於臺灣高等法院臺南分院九十三年度上更（一
    ）第二七四號卷，並有上開判決書一份附於本院卷可參。是聘僱外勞，係國家政
    策，本國勞工受保護，係政策之反射利益，本國勞工對任何個人並無請求權。而
    勞委會同意聘僱外勞，其本身未支付任何利益。且雇主僱用一名外籍監護工首先
    必須刊登報紙徵求國內是否有人應徵，無人應徵後始能向勞委會提出申請，而所
    應支付費用各目繁多，如審案費、就業安定費、仲介費、機票交通費、工資及提
    供吃住等，累積支出之代價不亞於僱用本國籍監護工所付之工資，而雇主要僱用
    外籍監護工，實因國人普遍多不願意從事此低賤又長時間之工作，未必是薪資問
    題。是本件如附表所示雇主尚無證據證明與被告共謀詐騙勞委會，故雇主受有利
    益，亦與代辦業者之被告無關，被告係為賺取每月之服務費而偽造文書，非意圖
    為雇主之不法利益而偽造文書，故尚難因勞委會陷於錯誤，即認被告有對勞委會
    詐欺得利之意圖。又被告確實有為如附表所示雇主向勞委員申請聘僱外籍監護工
    ，則如附表所示雇主支付申請聘僱外籍監護工薪資，而由被告依規定於三年內按
    月抽取一千五百元至一千八百元服務費，即難認如附表所示雇主有何陷於錯誤之
    處，而被告亦無對如附表所示雇主施用詐術之行為或是詐欺得利之意圖。此外，
    復查無其他積極證據足資證明被告確有公訴人所指之前揭犯行，是就此部分應認
    被告罪嫌尚有不足。惟依公訴意旨既認此部分與前開聲請簡易判決處刑，並經本
    院判刑之有罪部分，具有牽連犯之關係，屬於裁判上之一罪，故就此部分，爰不
    另為無罪之諭知，併此敘明。
丙、原審認被告罪證明確，予以論罪科刑，固非無見，惟查：１原判決對於被告就附
    表編號一至三部分之犯行，未及審判，尚有未洽。２被告並不成立刑法第三百三
    十九條第二項詐欺得利罪，已詳如前述，原審認被告成立詐欺得利罪，尚有違誤
    。３原審誤將業已丟棄滅失之偽造「華濟醫院」、「李明憲」、「梁啟源」及「
    唐詳」之印章四枚沒收，亦有未洽。上訴人以上開１理由提起上訴，為有理由，
    原審判決復有前述２３之瑕疵，自應由本院撤銷原判決，另為適當之判決。爰審
    酌被告犯罪動機、行為手段、犯罪所生危害及所得利益，暨事後否認犯行之犯後
    態度不佳，未見悔意等一切情狀，量處如主文所示之刑，以示懲儆。另查被告前
    未受有期徒刑以上刑之宣告，此有台灣高等法院被告全國前案紀錄表一份在卷可
    參，其因思慮欠週而罹刑章，經此次刑之宣告，應知警惕而無再犯之虞，具有積
    極改善之客觀徵兆，本院認其所受宣告之刑，以暫不執行為適當，爰併諭知緩刑
    五年，以啟自新。又「雇主申請聘僱家庭外籍監護工專用診斷證明書（含巴氏量
    表）」內偽造如附表所示之印文，不論屬於何人所有，爰依刑法第二百十九條之
    規定宣告沒收。至偽造如附表所示之印章，既已丟棄滅失，又無證據證明仍屬存
    在，爰不另為沒收之諭知，應併敘明。
據上論斷，應依刑事訴訟法第四百五十五條之一第一項、第三項、第三百六十九條第
一項前段、第三百六十四條、第二百九十九條第一項前段，刑法第二十八條、第五十
六條、第二百十六條、第二百十條、第七十四條第一款、第二百十九條，判決如主文
。
本案經檢察官廖素琪到庭執行職務。
中      華      民      國    九十四    年      一      月    二十五    日
                             臺灣嘉義地方法院刑事第三庭
                                 審判長法  官  沈福財
                                       法  官  陳端宜
                                       法  官  卓春慧
右正本證明與原本無異。
本件不得上訴。
中      華      民      國    九十四    年      一      月    二十五    日
                                       書記官  江芳耀
附錄本案論罪科刑法條全文：
刑法第二百十六條
行使第二百十條至第二百十五條之文書者，依偽造、變造文書或登載不實事項或使登
載不實事項之規定處斷。
刑法第二百十條
偽造、變造私文書，足以生損害於公眾或他人者，處五年以下有期徒刑。
附表：
┌───┬────┬────┬──────────┬───────────┐
│編  號│雇主姓名│受監護人│ 診  斷  書  日  期 │診斷證明書（含巴氏量表│
│      │        │        │                    │）內之偽造印文        │
├───┼────┼────┼──────────┼───────────┤
│  一  │張美卿  │張英    │九十年十月五日      │華濟醫院院章、李明憲、│
│      │        │        │                    │梁啟源、吳尚德        │
├───┼────┼────┼──────────┼───────────┤
│  二  │張美蘭  │鮑德謙  │九十一年一月四日    │華濟醫院院章、李明憲、│
│      │        │        │                    │梁啟源                │
├───┼────┼────┼──────────┼───────────┤
│  三  │羅李淵玉│羅時信  │九十一年一月四日    │華濟醫院院章、李明憲、│
│      │        │        │                    │林東煜                │
├───┼────┼────┼──────────┼───────────┤
│  四  │王添財  │王張寶珠│九十一年四月十三日  │華濟醫院院章、李明憲、│
│      │        │        │                    │梁啟源、唐詳          │
├───┼────┼────┼──────────┼───────────┤
│  五  │黃于曦  │黃義榔  │九十一年四月十三日  │華濟醫院院章、李明憲、│
│      │        │        │                    │梁啟源、唐詳          │
├───┼────┼────┼──────────┼───────────┤
│  六  │李戊  │李西岐  │九十一年五月二十五日│華濟醫院院章、李明憲、│
│      │        │        │                    │梁啟源                │
├───┼────┼────┼──────────┼───────────┤
│  七  │許豐毅  │余秀環  │九十一年五月二十六日│華濟醫院院章、李明憲、│
│      │        │        │                    │唐詳                  │
├───┼────┼────┼──────────┼───────────┤
│  八  │黃議德  │黃林菊  │九十一年五月二十七日│華濟醫院院章、李明憲、│
│      │        │        │                    │梁啟源                │
├───┼────┼────┼──────────┼───────────┤
│  九  │廖溪圳  │廖深泉  │九十一年六月十七日  │華濟醫院院章、李明憲、│
│      │        │        │                    │梁啟源                │
├───┼────┼────┼──────────┼───────────┤
│  十  │何金燦  │ 何明展 │九十一年七月八日    │華濟醫院院章、李明憲、│
│      │        │        │                    │梁啟源                │
└───┴────┴────┴──────────┴───────────┘
